【裁判字號】    90,上重訴,57
【裁判日期】    920128
【裁判案由】    毒品危害防制條例
【裁判全文】
台灣高等法院刑事判決                              九十年度上重訴字第五七號
    上  訴  人
    即  被  告  甲○○  男五十.
    選任辯護人  葉民文律師
                柯士斌律師
    上  訴  人
    即  被  告  丙○○  男四十.
                張振興律師
右上訴人因毒品危害防制條例案件，不服台灣基隆地方法院八十九年度重訴字第一五
號，中華民國九十年九月二十六日第一審判決（起訴案號：台灣基隆地方法院檢察署
八十九年度偵字第二九二二號），提起上訴，本院判決如左：
        主  文
上訴駁回。
        事  實
一、丙○○係台北縣金山鄉磺港籍「新生號」漁船之實際上船主（登記所有人為丙○
    ○之配偶楊麗雲），與其弟謝明強及甲○○、方金濤、鄧清池、李明順、黃政雄
    、方立基並大陸地區人民羅偉良、曾祖光、張文龍、招展華、曹國新、綽號「阿
    平」之成年男子朱達平及日本國籍之石井篤司（除丙○○、甲○○、朱達平之外
    ，其餘共犯均經日本國檢察官起訴，並經日本福岡高等裁判所判決在案）等人，
    基於共同自公海上運送第二級毒品安非他命走私至日本國販售之犯意聯絡。先由
    甲○○、方金濤二人於民國八十八年八月二十日至同年月二十六日，取道香港先
    與朱達平聯繫接運毒品事宜後，於次（二十一）日再轉往日本國，由招展華、曹
    國新接待，共同至日本國鹿兒島海岸勘查適合接運毒品上岸之地點。嗣因發現該
    處地點雖甚理想，然不能停靠漁船，僅適於以橡皮艇接駁毒品上岸，故甲○○、
    方金濤二人於同年月二十六日返台後，即由方金濤於八十八年九月初，至位於基
    隆市○○○路二一四之十號「北海釣具行」，分別以新台幣（下同）六萬四千元
    、三萬四千元之價格，訂購橡皮艇一艘及船外機一具。迨同年九月十四日橡皮艇
    製作完成，方金濤於當日下午一時許，至「北海釣具行」付清尾款七萬八千元後
    ，要求該釣具行不知情之負責人乙○○駕車將橡皮艇及船外機運送至台北縣金山
    鄉○○○路六十六巷四弄二十四號謝明強住處一樓車庫，交付給謝明強收受。同
    年九月十九日，方金濤依甲○○之指示，至香港會晤朱達平，轉告以所勘查之日
    本國鹿兒島海邊現場人少，附近沒有住家且晚上很暗，附近還有無人島，是走私
    安非他命的理想地點等情。朱達平同意在該處地點走私安非他命，並從身上取出
    港幣一紙（紙鈔上中間橫寫29、6，另在其旁書寫有38.3、124.40字樣，意為二
    十九日下午六點，在北緯三十八度三十分及東經一二四度四十分處交貨），撕為
    兩半，以其中半張港幣紙鈔交付方金濤帶回台灣，作為在前述公海地點交付安非
    他命之信物。方金濤於九月二十二日返台後，隨即於翌（二十三）日將半張紙幣
    交給丙○○。同年月二十四日曾祖光取道香港入境來台，由方金濤於次（二十五
    ）日，帶領至丙○○位於台北縣金山鄉○○○路六十六巷二弄十七號住處，與丙
    ○○、鄧清池、李明順、黃政雄、謝明強等人會面。丙○○、謝明強等人先將橡
    皮艇、船外機運至「新生號」船上，丙○○並協助處理漁船出海前之事務，同時
    將半張港幣紙鈔交給謝明強轉交鄧清池保管。同日下午二時許，鄧清池、李明順
    、黃政雄、謝明強及曾祖光等人駕駛「新生號」漁船自台北縣金山鄉磺港漁港報
    關出海，出海後數日間，丙○○並曾數度以電話與鄧清池聯繫，關切海上天候及
    航行狀況。九月二十九日下午五時許，船行至前述約定會合處公海海域，與某不
    知船名、船籍之鐵殼船接觸，鄧清池將半張港幣紙鈔交給曾祖光，由曾祖光與該
    船上人員核對該紙鈔無誤後，即自該船上接駁二十個紙箱包裝，約五六五公斤之
    安非他命至「新生號」漁船上，謝明強等人隨即將安非他命改裝於事先備妥之二
    十八個運動提袋內。方金濤則於九月二十八日搭機趕赴日本國，準備在事先勘查
    之鹿兒島海邊接運，且於九月二十九日以電話與在台灣之丙○○聯繫，詢問「新
    生號」是否已接運安非他命妥當。甲○○於九月三十日接獲方金濤自日本國所打
    電話後，隨即致電香港之朱達平，告以方金濤已與朱達平派遣之人在日本國接頭
    ，但似有二名疑為日本國警察在後跟監等語。迨至同年十月三日晚間九時許，「
    新生號」漁船駛至北緯三十一度二十分、東經一百三十度十分即日本國九洲鹿兒
    島縣川邊郡笠灣町秋目灣日本國海域，方金濤等人亦已駕車到達該處海邊接應，
    謝明強等人旋即以二艘橡皮艇（其中一艘係船上原有之橡皮艇），將內裝安非他
    命約五百六十五公斤之運動提袋，自「新生號」漁船接駁至海岸邊卸貨，卸貨完
    畢後，橡皮艇返回「新生號」漁船上，另將船上原有之一艘已因擦撞暗礁而漏氣
    之橡皮艇棄置於海中。當日晚間九時三十七分許，埋伏在旁之日本國警方人員見
    時機成熟而執行逮捕，除在海邊逮獲方金濤、方立基、羅偉良、張文龍、石井篤
    司外，另在「新生號」漁船上，逮捕謝明強、鄧清池、黃政雄、李明順、曾祖光
    等五人，並扣得該漁船、橡皮艇及以二十八個運動提袋包裝之安非他命約五六五
    公斤，另循線於同年十月四日查獲招展華、曹國新二人。
二、案經法務部調查局台北市調查處（下稱市調處）移送台灣台北地方法院檢察署檢
    察官呈請台灣高等法院檢察署檢察長令轉台灣基隆地方法院檢察署檢察官偵查起
    訴。
        理  由
一、訊據上訴人即被告甲○○、丙○○二人均否認有共同運輸第二級毒品安非他命至
    日本國之犯行。被告丙○○辯稱：伊雖與其弟謝明強共同出資購買「新生號」漁
    船，但該船業已交由謝明強處理，伊轉至「新日興六號」漁船工作，未過問「新
    生號」漁船事務。曾祖光、招展華、曹國新等人伊均不認識，也未向「北海釣具
    行」購買橡皮艇，漁船是由船長鄧清池負責駕駛操作，不知為何會去鹿兒島，亦
    不知運送安非他命情事云云。被告甲○○辯稱：伊與方金濤僅為朋友關係，「阿
    平」則係伊與方金濤前往日本國旅遊時之嚮導，伊並未參與運送安非他命行為，
    且方金濤在日本國之陳述，因未在我國到庭陳述，未經合法調查，應不得作為認
    定其犯罪事實之證據資料云云。
二、按在實體法上具有共犯關係，如非同一審判程序中之共同被告，則各該具有共犯
    關係者，在外國司法機關所為之陳述，應屬證人在審判外之陳述。實務上對於證
    人在檢察官、司法警察前作成之供述筆錄，如已踐行向被告宣讀或告以要旨之調
    查程序，非不得以之作為本案之證據。本案共犯謝明強、鄧清池、李明順、黃政
    雄、曾祖光、招展華、曹國新、石井篤司等人，均經日本國查獲並羈押於該國，
    而我國與日本國因無邦交，不適用司法共助，無從引渡各該共犯至我國到庭訊問
    。如本院於審理時，就各該共犯在外國司法機關之陳述，業已向被告宣讀或告以
    要旨，使被告有充分之防禦機會，共犯在外國之陳述，自得作為本案之證據，合
    先敘明。
三、經查：
  (一)謝明強、鄧清池、黃政雄、李明順、曾祖光等五人，於八十八年九月二十五日下
    午二時許，駕駛「新生號」漁船，向台北縣金山鄉磺港漁港報關出海，於同年月
    二十九日下午五時許，在北緯三十八度四十分、東經一二五度附近北朝鮮黃海海
    面上，自某不詳船名之船舶，接駁以二十個紙箱包裝之安非他命約五百六十五公
    斤至「新生號」漁船上，謝明強等人拆封檢查之後，改裝至預先準備之二十八個
    運動提袋中，再藏至船尾之密室；復於同年十月三日晚間九時許，運送至北緯三
    十一度二十分、東經一百三十度十分即日本國九洲鹿兒島縣川邊郡笠灣町秋目灣
    日本國海域後，另以二艘橡皮艇將安非他命接駁至海邊岸上，由岸上之方金濤、
    方立基等人搬運至在海邊接應之廂型車後車廂內，而於同日晚間九時三十七分許
    ，分別為警在海岸邊公路上及「新生號」漁船上查獲方金濤、方立基、羅偉良、
    張文龍、石井篤司、謝明強、鄧清池、黃政雄、李明順、曾祖光等人，並扣得安
    非他命約五百六十五公斤等情，迭據共犯謝明強、鄧清池、方金濤、李明順、曾
    祖光等人於日本國調查時陳述明確，有調查筆錄五份（詳見市調處八十九年六月
    八日肆字第八九四二一０八號卷證據二、七、十、十一卷、原審卷第五六至八
    四頁）及現場照片多張在卷（見調查卷證據十七）可憑。再被告丙○○、甲○○
    亦共同策劃、參與本件運送安非他命至日本國之犯行，亦經謝明強、方金濤、李
    明順、鄧清池指證綦詳（詳見調查卷證據二、七、十、十一卷），且有安非他命
    二十八袋約五百六十五公斤扣押於日本國足憑。而扣押之白色結晶物品，經檢驗
    結果，呈藍綠色陽性反應，復有押收品目錄多份附於法務部調查局台北市調查處
    右揭調查卷證據十六號卷內可證。
  (二)方金濤於日本國調查中，明確指認係受被告甲○○指示，參與本件走私安非他命
    至日本國犯行（詳見調查卷證據二）。再被告甲○○與方金濤於八十八年八月二
    十日一同前往香港，與朱達平會晤並商討運送安非他命相關事宜，旋於次（二十
    一）日轉往日本九州鹿兒島，勘查走私安非他命上岸地點後，於同月二十六日返
    回台灣，業經方金濤供述甚詳，並有被告甲○○及方金濤二人之入出境紀錄（附
    於調查卷證據三卷內）、被告甲○○之護照影本（附於調查卷證據四卷內）及方
    金濤與甲○○二人電話聯繫之「通訊監察作業報告摘要表」通訊譯文（附於調查
    卷證據一卷內，該譯文經原審會同選任辯護人林宇文律師於九十年三月十五日勘
    驗錄音帶結果，內容相符無誤，有勘驗筆錄在原審卷第一０三頁）可證。又依被
    告甲○○與朱達平間於八十八年九月三十日在電話中對話時，甲○○說：我跟你
    講，你那個朋友有去我朋友那邊，你知道嗎？朱達平答：哦，我知道。甲○○說
    ：你知道吧，但有二隻狗也跟他後面；朱達平答：對呀，現在還不曉得，現在還
    不曉得是不是。甲○○說：叫他轉一下就可以；朱達平答：我知道等語，此有電
    話監聽譯文在卷（詳見右揭證據一第七頁）。
  (三)方金濤於八十八年九月初，至「北海釣具行」，向乙○○訂購橡皮艇一艘及船外
    機一具，先支付訂金二萬元，並於同年月十四日前往付清尾款七萬八千元，由乙
    ○○駕車將橡皮艇及船外機送至台北縣金山鄉○○○路四弄二十四號謝明強住處
    一樓車庫交付等情，業經證人乙○○於調查中及原審審理時證述明確外（詳見調
    查卷證據九卷內及原審卷第九七頁），並有行動蒐證報告表（調查卷證據五卷內
    ）、照片多張在卷足憑。而上開橡皮艇亦於八十八年十月三日為日本國警方人員
    查獲時扣於該國，有照片多張在卷可證。
  (四)依卷附該船照片及由日本國警方所繪製之該船平面圖顯示，「新生號」漁船甲板
    上並無堆置任何捕撈螃蟹之籠具，僅船艙中置放少數籠具，且無任何曾經使用之
   跡象。再被告丙○○於九十年九月十二日原審理時供稱：「新生號」漁船平日多
    在金山沿海約四、五十海浬處作業，不曾去過北韓、日本海域作業，且出海作業
    時間，一次約四、五天左右等語（詳見原審卷第一五九頁、一六０頁）。又被告
    丙○○於偵查及原審中復供稱：該船此次出海，伊曾駕車載鄧清池等人上船，協
    助處理加冰、整理漁具工作，並預先墊付出海所需費用（分別見八十九年度偵字
    第一二Ｏ五八號偵查卷第七頁、原審卷第三四頁、三五頁、五四頁、一五九頁、
    一六０頁）。
  (五)被告甲○○、丙○○二人，先後經法務部調查局測謊結果，丙○○對於「一、其
    未參與中日安非他命走私；二、方金濤未送金錢報酬。」二問題呈情緒波動之反
    應。甲○○對於「一、渠與方金濤赴日之行是純旅遊而非去勘查運毒地點；二、
    方金濤交付丙○○的款項是渠給方某之會錢；三、用漁船運輸毒品至日本不是渠
    策劃的；四、渠沒有參與本件跨國毒品走私案。」等問題均呈情緒波動反應，有
    該局鑑定通知書二份在卷可稽（見偵字第一二０五八號卷第十三頁、原審卷第四
    一頁）。另共犯謝明強、方金濤、黃政雄、李明順、曾祖光、鄧清池、羅偉良、
    張文龍、石井篤司、方立基等人均經日本國福岡地方檢察廳向福岡地方裁判所提
    起公訴，謝明強、鄧清池業經該所分別判處無期徒刑及有期徒刑十三年，亦有起
    訴書、判決書及中文譯本等在卷可證。
  (六)綜上：依被告甲○○之入出境資料及護照影本，可知被告甲○○於八十八年八月
    二十日前往香港後，隨即於次日（二十一日）轉往日本，至同年月二十六日返台
    ，衡情被告甲○○與方金濤二人如係赴日本觀光旅遊，何須刻意假道香港轉往日
    本？且渠等在日本觀光旅遊，為期僅數日，應無必須先至香港覓一嚮導之理。被
    告甲○○辯稱係與方金濤赴日本觀光，並先至香港尋覓嚮導云云，顯與常理不符
    。由此可見被告甲○○與方金濤前往香港之目的應係在聯繫接運毒品事宜。再參
    之被告甲○○與朱達平間電話對話中所提「二隻狗」，應係指參與本件運輸毒品
    之人已被警方人員盯上。按被告甲○○若未參與本件犯行，其何須以「狗」之暗
    語形容跟蹤之警員。又被告丙○○與謝明強係兄弟關係，衡情謝明強應無誣攀其
    兄丙○○之理。另被告丙○○於「新生號」漁船出海時，其既駕車載鄧清池等人
    上船，並協助處理加冰、整理漁具工作，且預先墊付出海所需費用，其當知此次
    漁船出海之目的地，且其在漁船上應有看見橡皮艇及船外機等物，則其當更知悉
    該船此次出海作業，其行止已與日常作業行程不同，衡情其豈有不知該漁船此次
    出海之目的？復依卷附該船照片及由日本國警方所繪製之該船平面圖顯示，「新
    生號」漁船甲板上並無堆置任何捕撈螃蟹之籠具，僅船艙中置放少數籠具，且無
    任何曾經使用之跡象，準此足徵被告丙○○辯稱「新生號」漁船平日係從事捕抓
    螃蟹工作，其已將該船事務交由謝明強處理，其則在「新日興六號」漁船工作云
    云，顯非事實。綜上所述，可見被告甲○○、丙○○二人確有與謝明強等人共同
    運輸安非他命至日本國。至被告甲○○、丙○○所辯，要屬飾卸之詞，不足採信
    。
  (七)本件事證明確，被告甲○○、丙○○之犯行，堪以認定，自應依法論科。
四、核被告二人所為，均係犯毒品危害防制條例第四條第二項之運輸第二級毒品罪。
    被告二人與方金濤、方立基、羅偉良、張文龍、石井篤司、謝明強、鄧清池、黃
    政雄、李明順、曾祖光、朱達平、招展華、曹國新等人，就前開運輸毒品犯行，
    有犯意聯絡及行為分擔，均為共同正犯。原審以被告二人罪證明確，適用上揭規
    定，並審酌被告二人犯罪之動機係在販賣後謀取暴利、其運輸之安非他命數量高
    達五百六十五公斤，如走私成功，將會嚴重影響日本國國民身體健康及其社會，
    且被告二人犯罪後猶飾詞狡辯之態度等一切情狀，各量處無期徒刑，並均諭知褫
    奪公權終身；併說明被告等運輸之毒品安非他命約五百六十五公斤及供犯罪所用
    之橡皮艇等物，均扣押在日本國，有押品目錄表在卷可稽，既未在本國扣案，為
    免執行困難，爰均不為沒收銷燬及沒收之宣告。核原審認事用法，並無不當，量
    刑亦稱允當。被告二人上訴否認犯行，請求撤銷原審判決云云，為無理由，應予
    駁回。
據上論結，應依刑事訴訟法第三百六十八條，判決如主文。
本案經檢察官彭坤業到庭執行職務
中    華    民    國      九十二    年    一      月    二十八          日
                              台灣高等法院刑事第二十四庭
                                  審判長法  官  陳  貽  男
                                        法  官  李  世  貴
                                        法  官  陳  憲  裕
右正本證明與原本無異。
如不服本判決應於收受送達後十日內向本院提出上訴書狀，其未敘述上訴之理由者並
得於提起上訴後十日內向本院補提理由書（均須按他造當事人之人數附繕本）。
                                        書記官  劉  育  妃
中    華    民    國      九十二    年      一      月      二十九      日
附錄：本案論罪科刑法條全文
毒品危害防制條例第四條第二項：
製造、運輸、販賣第二級毒品者，處無期徒刑或七年以上有期徒刑，得併科新臺幣七
百萬元以下罰金。


司法院資訊處製作；財團法人民間司法改革基金會備份。
